【裁判字號】    90,訴,417
【裁判日期】    901114
【裁判案由】    損害賠償
【裁判全文】
臺灣桃園地方法院民事判決  九十年度訴字第四一七號
    原      告  甲○○
    被      告  乙○○
右當事人間因過失傷害案件，原告提起刑事附帶民事訴訟，請求侵權行為損害賠償，
經本院刑事庭移送前來，本院判決如左：
被告應給付原告新台幣壹拾貳萬陸仟捌佰貳拾捌元，及自民國九十年一月二十一日起
至清償日止按年息百分之五計算之利息。
原告其餘之訴駁回。
訴訟費用由被告負擔八分之一；餘由原告負擔。
本判決第一項於原告以新台幣肆萬貳仟元供擔保後，得假執行。被告在假執行程序實
施前，以新台幣壹拾貳萬陸仟捌佰貳拾捌元為原告預供擔保，得免為假執行。
原告其餘假執行之聲請駁回。
甲、原告方面：
  一、聲明：被告應給付原告新台幣九十三萬七千二百八十元，及自起訴狀繕本送達
      翌日起至清償日止，按年息百分之五計算之利息。並願供擔保請准為假執行之
      宣告。
  二、陳述：
    (一)被告於民國八十八年十二月十日上午七時五十分許，駕駛車號Ｖ４－９０２０
      號自用小客車，由內壢方向往廣福路行駛至八德市廣福加油站前，應注意並能
      注意減速慢行，而依當時情況，亦非不能注意竟疏未注意，貿然超速前進且行
      駛路肩，適原告騎乘車號ＩＴＰ－９４３號機車自加油站駛出，停留在人行道
      上，正打方向燈等候過馬路，卻見被告超速對向駛來，閃躲不及，被告之右前
      保險桿插撞原告機車之前方導流板左側，致機車前側破損，而原告亦受有頭部
      外傷、右側脛骨折、胸部及腹部輕傷，原告因受傷住院二十日，共計花費醫藥
      費十萬元，並因無法工作減少勞動能力，以每月薪資二萬七千元計算十二個月
      ，原告減少勞動能力三十二萬四千元。又原告因受傷造成往後行動不便，而至
      無法照顧及扶養年邁父母，受精神上之痛苦，請求慰撫金五十萬元。原告機車
      損毀，請求被告賠償因毀損所減少之價額一萬三千二百八十元。
    (二)上述各項損害，均係被告不法侵害所生之結果，對於原告自應負賠償責任。
  三、證據：提出醫療費用收據一份、診斷證明書一份、勞健保退保證明一份、機車
      估價單二張、服務證明書一紙為證。
乙、被告方面：
  一、聲明：駁回原告之訴，並願供擔保請准宣告免為假執行。
  二、陳述：原告在刑事偵察中已坦承甫加完油，因貪圖便捷，故欲從入口處離去，
      原告顯與有過失。且車禍現場設有車輛遵行方向，原告應遵守道路交通標誌，
      而依道路交通安全法第一百十一條第五項及第一百十二條第九項之規定，道路
      交通標誌前不得臨時停車，及顯有妨害他車通行之處所不得停車，原告與有過
      失，原告要求賠償之金額過高，伊只能賠償十五萬元。
  三、證據：提出現場照片八張。
丙、本院依職權借調本院刑事庭八十九年度交易字第三六九號過失傷害刑事卷全卷，
    並至現場履勘。
    理      由
一、原告起訴主張，被告於八十八年十二月十日上午七時五十分許，駕駛車號Ｖ４－
    ９０２０號自用小客車，由內壢方向往廣福路行駛至八德市廣福加油站前，應注
    意並能注意減速慢行，而依當時情況，亦非不能注意竟疏未注意，貿然超速前進
    且行駛路肩，適原告騎乘車號ＩＴＰ－９４３號機車自加油站駛出，停留在人行
    道上，正打方向燈等候過馬路，卻見被告超速對向駛來，閃躲不及，被告之右前
    保險桿插撞原告機車之前方導流板左側，致機車前側破損，而原告亦受有頭部外
    傷、右側脛骨折、胸部及腹部輕傷，原告因受傷住院二十日，共計花費醫藥費十
    萬元，並因無法工作減少勞動能力，以每月薪資二萬七千元計算十二個月，原告
    減少勞動能力三十二萬四千元。又原告因受傷造成往後行動不便，而至無法照顧
    及扶養年邁父母，受精神上之痛苦，請求慰撫金五十萬元。原告機車損毀，請求
    被告賠償因毀損所減少之價額一萬三千二百八十元之損害，遂依侵權行為法則判
    命被告賠償原告九十三萬七千二百八十元，及自起訴狀繕本送達翌日起加付法定
    遲延利息等情；被告則以：原告騎車不遵行行進方向，顯有過失，原告要求賠償
    之金額過高等語，資為抗辯。
二、本件原告主張被告於右揭時地駕車疏於注意車前狀況，而撞及原告所騎乘之機車
    ，致原告受有頭部外傷、右側脛、腓骨骨折、胸部及腹部鈍傷等傷害及機車毀損
    之損害，其中傷害部分，刑事部分已經本院刑事庭八十九年度交易字第三六九號
    判處拘役五十日確定之事實，業據其提出診斷證明書為證，並經本院調取上開刑
    事卷宗，查閱卷內道路交通事故調查報告表、台灣省桃園縣區車輛行車事故鑑定
    委員會鑑定意見書、現場照片、警、偵訊等筆錄查明無訛。被告於刑事審理中已
    自述原告確因本件車禍受傷，而被告駕駛自小客車疏未注意車前狀況，為肇事之
    原因，此有台灣省桃園縣區車輛行車事故鑑定委員會鑑定意見書可參。
三、按汽車行駛時，駕駛人應注意車前狀況，並隨時採取必要之安全措施；道路交通
    安全規則第九十四條第三項定有明文，被告駕車自應注意該等規定，其行經上開
    肇事地點，並無不能注意之情事，而疏未注意，致與原告發生撞擊，自有違反前
    揭交通安全規範之過失。另按汽車（含機車）迴車前，應暫停並顯示左轉燈光或
    手勢，看清無來往車輛，並注意行人通過，始得迴轉，道路交通安全規則第一百
    零六條第五款亦有明文。依原告於偵訊中所供：「因為我當時要往內壢方向，一
    時貪圖捷徑，所以從入口處離開。」，且依道路交通事故調查表所示，由加油站
    入口處往內壢方向確係較為便利之方向，此亦經本院至現場履勘屬實，原告既未
    按加油站所設動線方向行進，貿然迴車自加油站入口處離去，原告亦有過失甚明
    。
四、被告之過失不法行為既堪認定，且其行為與原告之損害有因果關係，自應依侵權
    行為法則負損害賠償責任，茲就原告請求賠償項目金額應否准許分述如下：
  (一)醫藥費：原告主張因本件車禍受傷送醫急救住院治療計支付醫療費十萬元，業據
    其提出省立桃園醫院醫療費用證明單一份，其中原告實際支出部分為七千一百八
    十三元，由中央健康保險局給付部分為六萬四千五百四十三元。按保險對象因汽
    車交通事故，經本保險提供醫療給付者，本保險之保險人，得向強制汽車責任保
    險之保險人代位請求該項給付，全民健康保險法第八十二條定有明文，據此，原
    告因汽車交通事故，經中央健康保險局提供醫療給付後，則其對加害人之醫療費
    用請求權，已由中央健康保險局代位取得，此為法定權利移轉，故原告就中央健
    康保險局所給付之六萬四千五百四十三元醫療費部分已無請求權，應予剔除，其
    餘七千一百八十三元，依所載傷害情形及各收據載明醫療費則均屬治療上之必要
    費用，應予准許。
  (二)停工之損失：原告自本件車禍受傷後住院手術治療，自八十八年十二月十日住院
    至同年月二十九日，而骨折癒合至少三個月，此有台灣省立桃園醫院診斷證明書
    附卷可稽，被告對此並不爭執，而原告受傷前服務於耕群不動產公司，每月薪資
    二萬七千元，而原告自八十九年三月十日起已自桃園縣不動產服務職業公會退出
    勞保，足見原告至八十九年三月十日止已離開耕群不動產公司，此有原告提出之
    合約書、勞工保險被保險人資料表一份在卷可稽，據此原告請求自八十八年十二
    月十日起至八十九年三月十日止共計三個月之勞動能力損失為合理，即被告應賠
    償以每月二萬七千元計算，三個月共計八萬一千元（27000×3＝81000）之部分
    為有理由，逾此部分，則屬無據，應予駁回。
  (三)機車毀損損失：原告主張因本件車禍導致原告機車全部毀損，損失計一萬三千二
    百八十元元，並提出收據一份為證，惟查上開收據明載：實收一萬三千元，故原
    告此部分之損失應以一萬三千元計算，被告對此則不爭執，從而，原告此部分請
    求於一萬三千元範圍內為有理由，得予准許。逾此部分，則無理由，應予駁回。
  (四)精神上損害賠償部分：查，原告因本件車禍所受前揭多處傷害情形，肉體及精神
    上均遭受痛苦，本院斟酌原告大專畢業，受傷前擔任代書助理，家境小康，月收
    入二萬餘元；而被告則國中畢業，擔任送貨司機，月收入約三萬元等情（均見本
    院九十年三月十四日言詞辯論筆錄），依兩造身分、地位、經濟狀況研判結果，
    認為原告之慰撫金以八萬元為適當，逾此部分不能准許。
  (五)綜上所述，原告得請求之財產上及非財產之損害賠償合計為十八萬一千一百八十
    三元。
五、本件車禍之發生，兩造均有過失已如前述，本院自得依民法第二百十七條第一項
    減輕其賠償金額，本院斟酌雙方過失程度，原因力之強弱及參酌前引台灣省桃園
    縣車輛行車事故鑑定委員會鑑定意見，認為被告駕駛小客車疏於注意車前狀況、
    肇事主因，而原告未依循行車動線自加油站入口離去貿然迴車，為肇事次因等情
    認為原告及被告就本件車禍所占原因力之比例為三比七，應減輕賠償金額之比例
    ，亦以此為適當。準此被告應負擔之損害賠償金額，應酌減為十二萬六千八百二
    十八元（181183×7÷10＝126828 元）。
六、基前所述：原告依侵權行為法則，請求被告賠償原告十二萬六千八百二十八元及
    自起訴狀繕本送達翌日起（九十年一月二十一日）加付法定遲延利息，即屬正當
    ，逾此範圍之請求非法所許，應予駁回。
七、兩造陳明願供擔保，聲請宣告假執行或免為假執行，經核原告勝訴部分，合於法
    律規定，爰分別酌定相當之擔保金額宣告之；原告其餘假執行之聲請，因訴之駁
    回而失所依據，不予准許。
據上論結，本件原告之訴為一部有理由，一部無理由，依民事訴訟法第七十九條但書
、第三百九十條第二項、第三百九十二條，判決如主文。
中      華      民      國    九十      年      十一    月    十四    日
                                        臺灣桃園地方法院民事第一庭
~B法      官  邱育佩
右為正本係照原本作成
如對本判決上訴須於判決送達後廿日內向本院提出上訴狀
中      華      民      國    九十      年      十一    月    十六    日
~B書  記  官  羅英梅


司法院資訊處製作；財團法人民間司法改革基金會備份。
